臺灣士林地方法院刑事判決
111年度金簡上字第24號
上  訴  人  臺灣士林地方檢察署檢察官
被      告  姚有庭


上列上訴人因被告違反洗錢防制法等案件，不服本院於民國110
年12月30日所為110年度審金簡字第137號第一審簡易判決（起訴
案號：110年度偵字第19696、20331號、110年度偵緝字第1315、
1316、1317、1318、1319號，移送併辦案號：110年度偵字第213
49、21618號），提起上訴及移送併辦（111年度偵字第2548、32
40、3941、4734、4874號），本院管轄之第二審合議庭判決如下
：
    主    文
原判決撤銷。
戊○○幫助犯洗錢防制法第十四條第一項之一般洗錢罪，處有期徒
刑伍月，併科罰金新臺幣陸萬元，罰金如易服勞役，以新臺幣壹
仟元折算壹日。
    事    實
一、戊○○依其社會生活經驗及智識程度，雖可預見將自己所有之
    金融機構帳戶之存摺、提款卡及密碼提供他人時，可能為詐
    欺集團利用，而幫助他人為詐欺取財犯罪之可能性，並可使
    詐欺集團隱匿詐欺所得之去向，仍不違背其本意，基於幫助
    詐欺取財及幫助一般洗錢之犯意，於民國110年4月19日前某
    日，在臺北市萬華區某地點，將其所申請之台新國際商業銀
    行（下簡稱台新銀行）帳號00000000000000號帳戶（下簡稱
    本案帳戶）之存摺、提款卡及密碼，提供予真實姓名年籍均
    不詳之人及所屬詐欺集團使用。嗣該詐欺集團成員意圖為自
    己不法之所有，基於詐欺取財、洗錢之犯意，以附表所示之
    方式詐騙巳○○、癸○○、寅○○、丑○○、午○○、乙○○、庚○○、卯
    ○○、辛○○、子○○、己○○、甲○○、壬○○、丁○○、丙○○等人，致
    渠等分別陷於錯誤而匯款至戊○○上開台新銀行帳戶（詐騙時
    間及方式、被害人匯款時間及金額均如附表所示）後，旋遭
    詐欺集團提領一空，致生金流之斷點，而無從追查該等犯罪
    所得之去向。嗣經如附表所示之人發覺受騙，而報警循線查
    獲。
二、案經巳○○、癸○○、寅○○、丑○○、午○○、乙○○、庚○○訴請臺北
    市政府警察局大同、士林、萬華分局、桃園市政府警察局蘆
    竹分局；卯○○、辛○○訴由新北市政府警察局中和分局及臺北
    市政府警察局大同分局；甲○○、壬○○訴由苗栗縣警察局苗栗
    分局；己○○訴由新北市政府警察局新店分局；丁○○、丙○○訴
    由苗栗縣警察局頭份分局、新北市政府警察局板橋分局；子
    ○○訴由臺中市政府警察局第二分局報請臺灣士林地方檢察署
    檢察官偵查起訴及移送併案審理。
    理    由
一、按被告以外之人於審判外之言詞或書面陳述，除法律有規定
    者外，不得作為證據；又被告以外之人於審判外之陳述，雖
    不符合刑事訴訟法第159條之1至第159條之4之規定，而經當
    事人於審判程序同意作為證據，法院審酌該言詞陳述或書面
    陳述作成時之情況，認為適當者，亦得為證據，而當事人、
    代理人或辯護人於法院調查證據時，知有上開不得為證據之
    情形，而未於言詞辯論終結前聲明異議者，視為有前項之同
    意，刑事訴訟法第159條第1項及第159條之5分別定有明文。
    本判決後述所引之各項證據，其屬傳聞證據之部分，檢察官
    、被告戊○○於本院準備及審理程序時均未聲明異議，且渠等
    於言詞辯論終結前，對於該等證據之證據能力均未再爭執，
    本院審酌該等證據資料製作時之情況，尚無違法不當或證明
    力明顯過低之瑕疵，與本案待證事實復俱有關聯性，認以之
    作為本案證據應屬適當，揆諸前開規定，該等證據具有證據
    能力。至其餘本案認定犯罪事實之非供述證據，均與本案事
    實具有關聯性，並無事證足認有違背法定程序或經偽造、變
    造等情事，且經本院依法踐行調查程序，檢察官、被告對於
    上開證據之證據能力均未爭執，依刑事訴訟法第158 條之4
    之反面解釋，亦均有證據能力。
二、上揭事實，業據被告於原審準備程序時坦承不諱（本院審金
    訴721卷第80頁），並有台新銀行110年5月31日台新作文字
    第11013433號函檢附帳戶交易明細表（偵12717號卷第29至4
    6頁）、110年6月23日台新作文字第11015493號函檢附台幣
    往來印鑑暨資料卡、帳戶交易明細（偵2548號卷第177至197
    頁）、110年7月13日台新作文字第11016052號函檢附證件影
    本、基本資料、110年4月14日、同年月20日一般金融卡掛失
    補發暨各項變更申請書、各項變更/掛失申請書（偵20331號
    卷第43至47、53至59頁）在卷可參，且有下列證據可參：　
  ㈠附表編號1部分，核與證人即告訴人巳○○於警詢時之證述內容
    （偵12717號卷第49至52頁）相符，並有巳○○與暱稱「ET CA
    PITAL在線客服」、「可欣」之詐欺集團成員LINE對話紀錄
    擷圖、詐欺集團成員提供之投資平台網頁擷圖、暱稱「可欣
    」之詐欺集團成員LINE圖像、巳○○第一銀行活期儲蓄存款存
    摺翻拍照片（同上偵卷第73至87、93頁）、臺幣轉帳交易明
    細擷圖（同上偵卷第89頁）、內政部警政署反詐騙諮詢專線
    紀錄表、臺中市政府警察局第五分局文昌派出所受理詐騙帳
    戶通報警示簡便格式表、受理各類案件紀錄表、受（處）理
    案件證明單（同上偵卷第53至54、59、95、97頁）存卷可稽
    。
　㈡附表編號2部分，核與證人即告訴人癸○○於警詢時之證述內容
    （偵15014號卷第19至22頁）相符，並有癸○○與暱稱「CC」
    、「Albert Chung」之詐欺集團成員LINE對話紀錄擷圖（同
    上偵卷第123至166頁）、郵政跨行匯款申請書（同上偵卷第
    119頁）、基隆市警察局大四分局大武崙派出所陳報單、受
    理各類案件紀錄表、受（處）理案件證明單、內政部警政署
    反詐騙諮詢專線紀錄表（同上偵卷第11、13、15、23、37、
    39頁）在卷可證。
　㈢附表編號3部分，核與證人即告訴人寅○○於警詢時之證述內容
    （偵15043號卷第81至88頁）相符，並有卷存詐欺集團成員
    提供投資平台網頁擷圖、寅○○與暱稱「幸運草」、「ETX CA
    PITAL在線客服」、「陳靜宜」之詐欺集團成員LINE對話紀
    錄擷圖（同上偵卷第117、119至143頁）、桃園市政府警察
    局桃園分局龍安派出所受理各類案件紀錄表、內政部警政署
    反詐騙諮詢專線紀錄表、受理詐騙帳戶通報警示簡便格式表
    、金融機構聯防機制通報單（同上偵卷第89、91至92、101
    、102頁）可參。
　㈣附表編號4部分，核與證人即告訴人丑○○於警詢時之證述內容
    （偵15484號卷第55至58頁）相符，並有丑○○與暱稱「ETX C
    APITAL在線客服」之詐欺集團成員LINE對話紀錄擷圖（同上
    偵卷第67至85頁）、丑○○郵政存簿封面、帳戶交易明細（同
    上偵卷第63、65頁）、轉帳交易明細（同上偵卷第61頁）、
    雲林縣警察局斗六分局公正派出所陳報單、受理詐騙帳戶通
    報警示簡便格式表、受理詐騙帳戶通報警示簡便格式表、金
    融機構聯防機制通報單（同上偵卷第53、89至90、103、105
    、119、121頁）在卷可佐。
  ㈤附表編號5部分，核與證人即告訴人午○○於警詢時之證述內容
    （偵15709號卷第47、48頁）相符，並有卷附臺外幣交易明
    細查詢擷圖（同上偵卷第111頁）、內政部警政署反詐騙諮
    詢專線紀錄表、受理詐騙帳戶通報警示簡便格式表、金融機
    構聯防機制通報單、受理各類案件紀錄表、受（處）理案件
    證明單（同上偵卷第115至116、121、135、147、149頁）可
    參。　
　㈥附表編號6部分，核與證人即告訴人乙○○於警詢時之證述內容
    （偵19696號卷第37至40頁）相符，並有新北市政府警察局
    三重分局長泰派出所陳報單、受理各類案件紀錄表、受（處
    ）理案件證明單、受理詐騙帳戶通報警示簡便格式表、金融
    機構聯防機制通報單（同上偵卷第17、19、41、45、47頁）
    在卷可憑。
　㈦附表編號7部分，核與證人即告訴人庚○○於警詢時之證述內容
    （偵20331號卷第19至23頁）相符，並有卷存庚○○提供投資
    平台網頁擷圖、庚○○與暱稱「GKFX」、「北-執行二組」、
    「采怡」之詐欺集團成員LINE對話紀錄擷圖、詐騙集團成員
    LINE圖像（同上偵卷第35-2至41頁）、轉帳交易明細（同上
    偵卷第31、35頁）、內政部警政署反詐騙諮詢專線紀錄表（
    同上偵卷第27、28頁）可佐。　
　㈧附表編號8部分，核與證人即告訴人卯○○於警詢時之證述內容
    （偵21349號卷第9至13頁）相符，並有卷存切結書（同上偵
    卷第35頁）、內政部警政署反詐騙諮詢專線紀錄表、臺南市
    政府警察局善化分局新市分駐所受理詐騙帳戶通報警示簡便
    格式表、受（處）理案件證明單、受理各類案件紀錄表（同
    上偵卷第37至41、164、166頁）可稽。　
　㈨附表編號9部分，核與證人即告訴人辛○○於警詢時之證述內容
    （偵21618號卷第11至14頁）相符，並有辛○○與詐欺集團成
    員LINE對話紀錄擷圖照片（同上偵卷第160頁）、臺南市政
    府警察局第四分局育平派出所受理各類案件紀錄表、受（處
    ）理案件證明單、內政部警政署反詐騙諮詢專線紀錄表、受
    理詐騙帳戶通報警示簡便格式表、切結書、金融機構聯防機
    制通報單（同上偵卷第136至139、143、146、154頁）存卷
    可查。
　㈩附表編號10部分，核與證人即告訴人子○○於警詢時之證述內
    容（偵12318號卷第14至22、23至26頁）相符，並有投資平
    台網頁擷圖照片1份（同上偵卷第110至117頁）、國泰世華
    銀行存摺封面（同上偵卷第104頁）、彰化縣警察局彰化分
    局大埔派出所受理各類案件紀錄表、受（處）理案件證明單
    、內政部警政署反詐騙諮詢專線紀錄表、受理詐騙帳戶通報
    警示簡便格式表、金融機構聯防機制通報單（同上偵卷第11
    至12、27、33、43頁）在卷可佐。　
　附表編號11部分，核與證人即告訴人己○○於警詢時之證述內
    容（偵2548號卷第9至17頁）相符，並有存款交易明細查詢
    （同上偵卷第219頁）、己○○提供詐欺集團成員圖像2張（同
    上偵卷第225頁）、內政部警政署反詐騙諮詢專線紀錄表、
    臺南市政府警察局白河分局東河派出所受理詐騙帳戶通報警
    示簡便格式表（同上偵卷第39至40、61頁）在卷可查。
　附表編號12部分，核與證人即告訴人甲○○於警詢時之證述內
    容（偵3941號卷第11、12頁）相符，並有甲○○與暱稱「在線
    客服」、「Loner」之詐欺集團成員LINE對話紀錄擷圖、投
    資平台擷圖照片（同上偵3941卷第87、91至101頁）、轉帳
    交易明細（同上偵卷第89頁）、內政部警政署反詐騙諮詢專
    線紀錄表、彰化縣警察局鹿港分局頂番派出所受理詐騙帳戶
    通報警示簡便格式表、金融機構聯防機制通報單（同上偵卷
    第103、113、115頁）在卷可考。　
　附表編號13部分，核與證人即告訴人壬○○於警詢時之證述內
    容（偵3941號卷第7至9頁）相符，並有卷存壬○○與詐欺集團
    成員LINE對話紀錄擷圖照片（同上偵卷第37至69頁）、內政
    部警政署反詐騙諮詢專線紀錄表、臺中市政府警察局霧峰分
    局大里分駐所受理詐騙帳戶通報警示簡便格式表、金融機構
    聯防機制通報單（同上偵卷第71、74至75頁）可佐。
　附表編號14部分，核與證人即告訴人丁○○於警詢時之證述內
    容（偵4734號卷第11至15頁）相符，並有卷附轉帳交易明細
    翻拍照片（同上偵卷第69頁）、內政部警政署反詐騙諮詢專
    線紀錄表、受理詐騙帳戶通報警示簡便格式表、金融機構聯
    防機制通報單、受理各類案件紀錄表（同上偵卷第51、53、
    55、63頁）可佐。
　附表編號15部分，核與證人即告訴人丙○○於警詢時之證述內
    容（偵4874號卷第11至15頁）相符，並有丙○○元大銀行、郵
    局存摺封面、台新銀行轉帳交易明細（同上偵卷第45、51頁
    ）、丙○○提供投資平台擷圖及對話紀錄擷圖（同上偵卷第53
    、55、57頁）、內政部警政署反詐騙諮詢專線紀錄表、臺中
    市政府警察局第五分局水湳派出所受理詐騙帳戶通報警示簡
    便格式表、金融機構聯防機制通報單、受（處）理案件證明
    單、受理各類案件紀錄表（同上偵卷第35至43頁）在卷可佐
    。
　基上，被告上開任意性自白與事證相符而足採信，從而，本
    事證明確，被告上開犯行，洵堪認定。　　　
三、論罪：
  ㈠核被告上開所為，係犯刑法第30條第1項前段、同法第339 條
    第1項之幫助詐欺取財罪及刑法第30條第1項前段、洗錢防制
    法第14條第1項之幫助一般洗錢罪。
  ㈡被告以單一交付本案帳戶存摺、提款卡（含密碼）之行為，
    幫助詐欺集團成員詐欺附表編號1至15所示被害人15人之財
    物，同時犯幫助詐欺取財罪及幫助一般洗錢罪，係以一行為
    觸犯數罪名，為想像競合犯，應依刑法第55條前段規定，從
    一重之幫助一般洗錢罪處斷。
  ㈢臺灣士林地方檢察署110年度偵字第21349、21618號移送併辦
    部分之犯罪事實（即附表編號8、9示部分）、111年度偵字
    第2548、3240、3941、4734、4874號移送併辦部分（即附表
    編號10至15部分）雖均未據起訴，惟與已起訴之犯罪事實（
    即附表編號1至7所示部分）有想像競合之裁判上一罪關係，
    為起訴效力所及，本院自應併予審理。
　㈣被告以幫助之意思，參與構成要件以外之行為，為幫助犯，
    爰依刑法第30條第2項之規定，依正犯之刑減輕之；又被告
    於原審準備程序時自白幫助洗錢犯行，依洗錢防制法第16條
    第2項規定，減輕其刑，並依法遞減之。
四、撤銷改判之理由：
　㈠原審經審理結果，認被告犯罪事證明確，予以論罪科刑，固
    非無見。惟查：臺灣士林地方檢察署檢察官以111年度偵字
    第2548、3240、3941、4734、4874號併辦意旨書移送併辦之
    犯罪事實（即附表編號10至15），與原審所認定之犯罪事實
    有想像競合犯之裁判上一罪關係，而為起訴效力所及，已詳
    述如前，因未及移送併辦審理致原審未及加以審認，檢察官
    以原審判決未審酌上開併辦意旨為由提起上訴，為有理由，
    自應由本院管轄之第二審合議庭將原審簡易判決予以撤銷改
    判。
　㈡爰審酌被告可預見本案帳戶之存摺、提款卡（含密碼）有可
    能供詐欺集團充為詐欺犯罪之用，遭詐欺集團供作詐欺取財
    及洗錢之工具使用，竟仍提供本案帳戶之存摺、提款卡（含
    密碼）予詐欺集團使用，使詐欺集團成員得以隱藏身份，減
    少遭查獲風險，助長詐欺之犯罪風氣，不僅造成執法機關不
    易查緝犯罪行為人，更使詐欺集團成員得以製造金流斷點，
    破壞金流秩序之透明穩定，因而造成附表所示之被害人等求
    償上之困難，所為實值非難；惟念其犯後終知坦承犯行，態
    度尚可，兼衡其犯罪之動機、目的、手段、所生危害、素行
    、未實際參與詐欺取財及洗錢之構成要件犯行、於原審準備
    程序時自陳國中肄業之智識程度、入監前從事園藝工作，已
    婚，與伴侶同住，有1名未成年子女於寄養家庭之家庭經濟
    與生活狀況（本院審金訴721卷第81頁），暨迄今尚未能與
    附表所示之被害人達成和解，或賠償其等之損失等一切情狀
    ，量處如主文第2項所示之刑，並諭知罰金如易服勞役之折
    算標準，以資警惕。　
  ㈢被告固將其所有之本案帳戶存摺、提款卡（含密碼）提供詐
    欺集團遂行詐欺取財之犯行，業經本院認定如前，然依卷內
    事證並無證據證明被告已自詐欺集團處獲得犯罪所得，是依
    罪證有疑利益歸於被告之原則，難認被告有因本案犯行而有
    犯罪所得，是本院自毋庸對其犯罪所得諭知沒收或追徵。
五、按第二審被告經合法傳喚，無正當之理由不到庭者，得不待
    其陳述，逕行判決，刑事訴訟法第371條定有明文。又對於
    簡易判決處刑不服而上訴者，得準用上開規定，徵諸刑事訴
    訟法第455條之1第3項規定甚明。本案被告經本院合法傳喚
    ，有卷附送達證書、個人戶籍資料（完整姓名）查詢結果、
    臺灣高等法院在監在押全國紀錄表可憑（本院金簡上卷第17
    9、181、183、184頁），其於審判期日無正當理由未到庭，
    本院爰不待其陳述，逕為一造辯論判決，附此敘明。　
據上論斷，應依刑事訴訟法第455條之1第1項、第3項、第369條
第1項前段、第364條、第299條第1項前段，判決如主文。
本案經檢察官辰○○提起公訴，檢察官李安蕣、蔡東利、謝幸容移
送併辦，檢察官林嘉宏到庭執行職務。
中　　華　　民　　國　　111 　年　　8 　　月　　17　　日
                  刑事第三庭　審判長法  官  蕭文學
　　　　　　　　　　　　　　　　　　法  官　李東益
　　　　　　　　　　　　　　　　　　法  官  林正忠
以上正本證明與原本無異。
本判決不得上訴。
                                    書記官  張佩旻
中　　華　　民　　國　　111 　年　　8 　　月　　23　　日
附錄本案論罪科刑法條全文：
刑法第339條第1項
意圖為自己或第三人不法之所有，以詐術使人將本人或第三人之
物交付者，處 5 年以下有期徒刑、拘役或科或併科 50 萬元以
下罰金。

洗錢防制法第14條
有第二條各款所列洗錢行為者，處7年以下有期徒刑，併科新臺
幣5百萬元以下罰金。
前項之未遂犯罰之。
前二項情形，不得科以超過其特定犯罪所定最重本刑之刑。

附表：元/新臺幣
編號 被害人   詐騙時間及方式 匯款時間 匯款金額 備註  1 巳○○ 詐欺集團成員於110年4月10日12時許以「MONCHAT」交友軟體、LINE通訊軟體帳號與巳○○聊天，向其佯稱：可以去網站ET資本投資等不實資訊，致其陷於錯誤而依指示匯款。 110年4月21日21時21分許 4萬2千元 即起訴 書附表編號1  2 癸○○ 詐欺集團成員於110年3月24日起陸續以LINE暱稱「CC」、「ALBERT CHUNG」與癸○○聯繫，向其佯稱：可以在「TWGM交易所」網站進行虛擬貨幣買賣投資等不實資訊，致其陷於錯誤而依指示匯款。 110年4月21日12時許 10萬元 即起訴 書附表編號2  3 寅○○ 詐欺集團成員於110年4月3日以暱稱「陳靜宜」LINE通訊軟體帳號與寅○○聯繫，向其佯稱：可以在「ET資本」交易軟體投資購買外匯等不實資訊，致其陷於錯誤而依指示匯款。 110年4月19日18時52分許 同日18時55分許 10萬元   10萬元  即起訴 書附表編號3  4 丑○○ 詐欺集團成員於110年4月11日以暱稱「ETX CAPITAL在線客服」LINE通訊軟體帳號與丑○○聯繫，向其佯稱：可在「ET資本」投資網站投資等不實資訊，致其陷於錯誤而依指示匯款。 110年4月21日20時43分許 3萬元 即起訴 書附表編號4  5 午○○ 詐欺集團成員於110年4月19日以暱稱「Conquest Lynette」WeDate交友軟體帳號與午○○聯繫，向其佯稱：可以在「ETX資本」網頁投資等不實資訊，致其陷於錯誤而依指示匯款。 110年4月19日19時32分許 3萬元 即起訴 書附表編號5  6 乙○○ 詐欺集團成員於110年4月8日以暱稱「陳育萱」FACEBOOK社群軟體帳號、「xuan00521」、暱稱「Albert chung」LINE通訊軟體帳號向乙○○佯稱：可以到「SM111.tmgm9.net」投資平台進行投資等不實資訊，致其陷於錯誤而依指示匯款。 110年4月23日9時39分許 30萬元 即起訴 書附表編號6  7 庚○○ 詐欺集團成員於110年4月9日以暱稱「采怡」、「北-執行二組」LINE通訊軟體帳號向庚○○佯稱：可至CRM外匯交易平台進行投資獲利及協助還款等不實資訊，致其陷於錯誤而依指示匯款。 110年4月23日12時13分起迄同日時18分許 4萬5千元(4筆，合計18萬元) 即起訴 書附表編號7  8 卯○○ 詐欺集團成員於110年3月底以zoe交友軟體，提供LINE暱稱林琳之名加為好友，向卯○○佯稱儲值forex網址投資匯差可賺錢等不實資訊，致其陷於錯誤而依指示匯款。 110年4月19日19時41分許 8萬元 110年度偵21349、21618號併辦意旨書所載被害人  9 辛○○ 詐欺集團成員於110年3月中旬以臉書網站刊登賺錢廣告，提供LINE暱稱Albert chung之名加為好友，向辛○○佯稱匯款期貨投資可賺錢等不實資訊，致其陷於錯誤而依指示匯款。 110年4月23日15時24分許 30萬元 110年度偵21349、21618號併辦意旨書所載被害人  10 子○○ 詐欺集團成員於110年3月24日透過社群軟體SWEET RING與子○○認識，並以LINE暱稱「Jack」介紹，向其佯稱可在國聯資本網站投資等不實資訊，致其陷於錯誤而依指示匯款。 110年4月21日19時32分許 3萬元 111年度偵3240號併辦意旨書所載被害人  11 己○○ 詐欺集團成員於110年3月23日以PAKTOR交友軟體與己○○結識，並向己○○佯稱投資可賺錢等不實資訊，致其陷於錯誤而依指示匯款。 110年4月23日16時43分許 15萬元（併辦意旨書誤載為15萬15元） 111年度偵2548號併辦意旨書所載被害人  12 甲○○ 詐欺集團成員於110年4月16日某時許，透過交友軟體PAIRS結識甲○○，向其佯稱可投資獲利等不實資訊，致其陷於錯誤而依指示匯款。 110年4月21日19時32分許 4萬5千元 111年度偵3941號併辦意旨書所載被害人  13 壬○○ 詐欺集團成員於110年4月2日某時許，透過交友軟體Tinder結識壬○○，向其佯稱可投資獲利等不實資訊，致其陷於錯誤而依指示匯款。 110年4月19日21時56分許 1萬2千元   14 丁○○ 詐欺集團成員於110年4月初某時許，透過不詳之交友軟體結識丁○○，以LINE暱稱小米豆與其聯繫，並向其佯稱可投資獲利等不實資訊，致其陷於錯誤而依指示匯款。 110年4月19日19時52分許 1萬9,980元 111年度偵4734、4874號併辦意旨書所載被害人  15 丙○○ 丙○○於110年3月27日13時許，發現詐欺集團設置之投資外匯網站，即與該網站客服人員聯繫，該客服人員佯稱須匯款及輸入卡號錯誤等為由，致其陷於錯誤而依指示匯款。 110年4月21日21時許 同日時03分許 3萬元  3萬元